【裁判字號】    95,上訴,1682
【裁判日期】    950713
【裁判案由】    妨害國幣懲治條例等
【裁判全文】
臺灣高等法院刑事判決                95年度上訴字第1682號
上  訴  人
即  被  告  甲○○
            丙○○
            丁○○
上列三人共同
指定辯護人  本院公設辯護人  乙○○
上列上訴人即被告因妨害國幣懲治條例等案件，不服臺灣宜蘭地
方法院93年度訴字第419號，中華民國95年3月31日第一審判決（
起訴案號：臺灣宜蘭地方法院檢察署93年度偵字第2691號），提
起上訴，本院判決如下：
    主  文
原判決關於甲○○、丙○○、丁○○部分均撤銷。
甲○○共同連續意圖供行使之用，而偽造幣券，處有期徒刑6年
，扣案如附表1所示之物，均沒收之。
丙○○共同連續意圖供行使之用，而偽造幣券，處有期徒刑5年6
月，扣案如附表3所示之物，均沒收之。
丁○○共同連續意圖供行使之用，而偽造幣券，處有期徒刑5年6
月，扣案如附表5所示之物，均沒收之。
    事  實
一、甲○○於民國92年9月間結識熟知偽造國幣（即新臺幣）技
    術之金志強（涉犯妨害國幣懲治條例罪嫌由臺灣宜蘭地方法
    院檢察署檢察官另案偵查）後，即與金志強共同基於意圖供
    行使之用而偽造中央銀行所發行之千元紙幣之概括犯意聯絡
    及行為分擔，並以而由嗣購買偽造幣券之人自行完成防偽線
    之粘貼之行為分擔，先由甲○○自93年4、5月間出面租用宜
    蘭縣羅東鎮○○街18號4樓之1，供作偽造千元紙幣之處所後
    ，再由金志強教導甲○○偽造千元紙幣之技術，並提供其所
    有供偽造千元紙幣所用之印表機3部（扣案編號Ａ、Ｂ、Ｄ
    ）、偽鈔空白紙、白膠1盒、網板19片、偽鈔軟體2片、製造
    偽鈔用熨斗2臺、顏料劑，曝光紫外線燈紙箱1個、防水噴漆
    6瓶、曝光座2個、防偽線1片、曝光偽鈔浮水印底片1本、製
    作偽鈔桌燈1臺、調色用白膠1批、加強ＡＢ劑2瓶、偽鈔用
    工具書4本予甲○○，甲○○再購入顏料劑及切割墊板3片後
    ，將偽鈔軟體輸入其向其妻丙○○之妹商借使用之電腦主機
    內，利用彩色噴墨之方式，仿印千元紙幣背面，再用網板偽
    造千元紙幣之正面浮水印，俟乾燥後再仿印千元紙幣正面，
    並在偽造之千元紙幣正面噴用透明防水漆，左、右下角面額
    數字部分則以亮光物質仿折光變色油墨等方式，偽造千元紙
    幣。初期每星期可偽造完成50張千元偽鈔，嗣後每星期約可
    完成千元偽鈔100至200張。嗣甲○○即將其偽造完成之千元
    紙幣，以1：6（即６張千元偽鈔售價新臺幣（下同）1000元
    ）之比例售予丁○○7次（時間、地點及數量詳下述），所
    得款項51000元則與金志強依6：4之比例拆帳花用殆盡。嗣
    於93年8月10日19時30分許，甲○○在所承租之前開處所遭
    警持搜索票當場查獲，並扣得如附表1、2所列之物。
二、丙○○為甲○○之妻，因在甲○○上開租屋處，見甲○○偽
    造完成之千元紙幣成品，竟自93年4、5月間起，基於行使偽
    造千元紙幣之概括犯意，多次將甲○○印製之千元偽鈔交予
    基於概括意圖供行使之用而收集千元偽鈔之鄭功興（原審判
    決後，未上訴而告確定），並與鄭功興共同基於意圖供行使
    之用而偽造千元紙幣之犯意聯絡及行為分擔，將其聽聞金志
    強教導甲○○偽造析光變色安全線（俗稱防偽線，下稱安全
    線）之技術轉告鄭功興，由鄭功興將丙○○交付之千元偽鈔
    帶回其位於宜蘭縣羅東鎮○○街89號居處，以美工刀自百元
    紙幣中，抽離安全線並裁剪成10截，黏貼5截在偽造之千元
    紙幣正面，並以灰色墨覆蓋千元偽鈔正面5段裸露之部分後
    ，利用磁鐵粉予以塗抹，再以熱熔膠及銼刀置於千元偽鈔兩
    面滾動，將千元偽鈔左上角及右下角數字部分，以壓凸方式
    仿凹板印紋凸起效果等方法，將丙○○所交付由甲○○偽印
    之千元紙鈔加工完成安全線共約200張。嗣鄭功興即與丙○○即自93年5、6月間起，陸續持加工完成偽造安全線之千元
    偽鈔，相偕前往臺北及宜蘭縣羅東鎮地區之夜市、攤販及商
    店購物、飲食、消費後，由鄭功興出面行使其偽造加工完成
    安全線之千元偽鈔付款，藉由店家找零之方式換得真鈔，前
    後共計行使業已加工完成安全線之偽造千元紙鈔約150張，
    找零所得之真鈔則由鄭功興及丙○○朋分。嗣於93年8月10
    日20時許，經警在宜蘭縣宜蘭市○○路○段東門觀光夜市停
    車場之車牌號碼9Ｔ─6220號自用小客車內，查獲鄭功興及
    丙○○，並當場扣得如附表3、4所示之物。
三、丁○○與楊昭瑩（另由原審法院通緝中）共同基於意圖供行
    使之用而偽造千元紙鈔之概括犯意，自93年5月間起，至同
    年8月3日止，先後7次在宜蘭縣羅東鎮羅東高中附近之便利
    商店及宜蘭縣羅東鎮○○路順發3Ｃ量販店前，由丁○○出
    面向甲○○以1：6之比例，購入由甲○○偽印之千元紙幣（
    交易價格為5000元4次，10000元2次，93年8月3日則為11000
    元）後，攜返其位於臺北縣中和市○○街215巷11弄1之1號2
    樓住處，再共同基於意圖供行使之用而偽造紙鈔，並由嗣購
    買偽造幣券之人自行完成防偽線之粘貼之行為分擔之概括犯
    意，先以1：4之比例轉售部分自甲○○購入之偽造千元紙幣
    予綽號阿國之連維國、綽號依依之黃雅菁、綽號阿偉之連雅
    泰及綽號阿吉之古俊吉等人藉此賺取差價。另丁○○復承上
    述意圖供行使之用而偽造紙鈔之概括犯意，單獨將部分自甲○○購入之千元偽鈔，在其上開住處，自百元紙鈔幣真鈔抽
    離安全線予以裁剪後，黏貼在千元偽鈔上而偽造加工完成安
    全線，再與楊昭瑩共同持往臺北縣板橋市與新莊市一帶向攤
    販或店家購物消費，藉由店家找零之方式得取真鈔。嗣於93
    年7月14日19時許，經警持搜索票在臺北縣中和市○○路222
    號4樓當場查獲丁○○及楊昭瑩，並扣得如附表5所示，前經
    楊昭瑩出面購入之千元偽鈔55張，93年8月10日22時40分許
    ，丁○○及楊昭瑩則在臺北縣板橋市○○路48巷5弄12號5樓
    頂遭警查獲，並扣得楊昭瑩所有如附表5所列之千元偽鈔3張
    及附表6所載之物。
四、案經內政部警政署刑事警察局及臺北市政府警察局士林分局
    移送臺灣宜蘭地方法院檢察署檢察官偵查起訴。
    理  由
一、上開事實，迭據被告甲○○、丙○○、丁○○於檢察官偵查
    、原審審理中坦承不諱，互核相符，且與另被告鄭功興檢察
    官偵查、原審審理中供述之情節相符。又扣案如附表1所載
    之未含安全線之千元偽鈔133張，附表3所載，含安全線之千
    元偽鈔57張，均係以彩色噴墨方式仿印，紙質與真鈔不同，
    乃以螢光墨仿螢光纖維絲，水印以灰色墨印在正面紙張後面
    再與背面紙張裱合而成，而附表3所載偽鈔57張之安全線則
    係以抽離自百元真鈔之安全線先黏貼於千元偽鈔正面，再以
    灰色墨覆蓋仿千元偽鈔正面五段裸露部分，左下角面額數字
    則以亮光物質仿折光變色油墨，左上角「１０００」、右下
    角「壹仟圓」部分，則以壓凸方式仿凹版印文凸起等情，業
    經中央印製廠鑑定明確，此有該廠93年8月18日中印發字第
    0930004057號函在卷可考；此外，復有如附表1所列，分屬
    金志強及被告甲○○所有且均供偽造千元紙幣所用之物及偽
    造之千元紙鈔成品與半成品；如附表3所列屬另被告鄭功興
    所有且供加工偽造千元偽鈔安全線所用之物及加工完成偽造
    千元紙鈔安全線之千元偽鈔扣案可稽；自堪認被告甲○○、
    丙○○、丁○○等人前述之自白與事實相符，雖被告甲○○
    於本院審理中另辯稱所做出之紙鈔無法使用云云、被告丙○○於本院審理中另辯稱伊未教鄭功興做防偽線云云、被告丁○○於本院審理中另辯稱渠未做防偽線云云；然查雖被告甲○○與另共犯金志強所偽造之紙鈔因未有防偽線而易被人識
    破，而確難以使用，然據被告丁○○於原審審理中供稱：「
    甲○○是跟我說誰要用的人自己拿去製作防偽線」等語（見
    原審卷二第6頁）；另被告鄭功興於原審審理中供稱：「防
    偽線是丙○○告訴我甲○○說可以這樣做」等語（見原審卷
    二第7頁）；而被告丁○○於檢察官93年9月13日偵查中即自
    承：「上次我供述防偽線部分，我因為害怕才說是交給阿偉
    處理，其實甲○○、金志強跟我說誰要用誰自己處理，我是
    自己從一百元抽出防偽線剪斷，一部分粘貼在千元偽鈔上，
    另一部分再粘回一百元真鈔上，我並沒有交給阿偉處理防偽
    線，我要用的我自己粘貼，我轉賣出去的由買的人他們自己
    處理。」等語（見2691偵查卷第185頁）；足證被告甲○○
    、丙○○、丁○○前述於本院審理中之所辯，顯係事後飾卸
    之詞，顯無可採。被告丙○○確有教鄭功興做防偽線無訛；
    而被告甲○○、丁○○就未貼防偽線而出售與他人之部分，
    係與使用偽鈔之人，具犯意之聯絡、行為之分擔而各自負擔
    偽造之行為殆無疑義；而被告丁○○就其自己使用之部分，
    亦確有自百元真鈔抽出防偽線剪斷，而粘貼在千元偽鈔上亦
    屬無訛。是被告甲○○、丙○○、丁○○本件犯行，事證已
    臻明確，犯行均堪認定，均應依法論科。
二、按中央銀行依中央銀行法第13條第1項規定發行中華民國貨
    幣。又中華民國貨幣為新臺幣；新臺幣不得偽造、變造、故
    意毀損，亦不得仿造或販賣、公開陳列其仿造品。違者，依
    妨害國幣懲治條例及其他有關規則處罰。中央銀行發行新臺
    幣辦法第2條、第5條第1項分別定有明文。次按，妨害國幣
    懲治條例第3條第1項所規定之「偽造幣券」，並不以所偽造
    之幣券與真幣券完全相同為必要，以彩色影印方式印製幣券
    ，外觀上足以使人誤為真鈔即為已足，最高法院88年度臺上
    字第5775號判決可資參照。易言之，偽造之幣券，僅須與真
    幣類同，足使一般人誤信為真正之幣券，罪即成立，原不必
    與真幣完全相同，其方法為何，則無限制，只須著手於偽造
    幣券，而有與真幣類同之物品完成即可。亦即方法得隨人類
    科技之進步而有不同，當今印表機已甚普及，如以彩色多功
    能機器影印偽造幣券而產生與真幣類同，足使一般人誤信為
    真正之幣券，犯罪即行成立。是：
  (一)核被告甲○○經金志強教導而利用扣案如附表1所示物品，
    著手偽印足以類同真鈔而使一般人誤信為真正之千元紙幣，
    雖其因未粘貼防偽線而未完成，然其係以嗣由買受而意欲使
    用偽鈔之人自行完成防偽線之粘貼之意圖，而實施偽造幣券
    構成要件之一部行為，其所為，係犯妨害國幣懲治條例第3
    條第1項之意圖供行使之用而偽造幣券之罪。又其將偽造完
    成之千元紙幣售予被告丁○○之行使偽造千元紙鈔之低度行
    為，則為偽造之高度行為所吸收，不另論罪。被告行為後，
    刑法第56條連續犯之規定，業於94年1月7日修正公布刪除，
    並於95年7月1日施行，則被告之犯行，因行為後新法業已刪
    除連續犯之規定，此刪除雖非犯罪構成要件之變更，但顯已
    影響行為人刑罰之法律效果，自屬法律有變更，依新法第2
    條第1項規定，比較新、舊法結果，仍應適用較有利於被告
    之行為時法律即舊法論以連續犯（最高法院95年第8次刑事
    庭會議決議參照）。查被告甲○○自93年4、5月間起即先後
    偽造千元紙鈔之犯行，時間緊接，手法相同且觸犯構成要件
    相同之罪，顯係基於概括之犯意反覆為之，應依修正前刑法
    第56條連續犯之規定，論以意圖供行使之用而偽造幣券既遂
    之一罪，並加重其刑。被告甲○○與金志強間及嗣使用偽鈔
    而粘貼防偽線之人間，就所犯上開罪行間，因具有共同犯意
    聯絡及行為分擔，均為共同正犯。
  (二)核被告丙○○將被告甲○○偽印之千元紙鈔交付被告鄭功興
    嗣並教導另被告鄭功興粘貼防偽線方法而偽造千元偽鈔之所
    為，係犯妨害國幣懲治條例第3條第1項之意圖供行使之用而
    偽造幣券之罪。被告丙○○與另被告鄭功興於另被告鄭功興
    完成粘貼防偽線後，持以行使之所為，其低度之行使行為，
    為高度之偽造行為所吸收，不另論罪。被告行為後，刑法第
    56條連續犯之規定，業於94年1月7日修正公布刪除，並於95
    年7月1日施行，則被告之犯行，因行為後新法業已刪除連續
    犯之規定，此刪除雖非犯罪構成要件之變更，但顯已影響行
    為人刑罰之法律效果，自屬法律有變更，依新法第2條第1項
    規定，比較新、舊法結果，仍應適用較有利於被告之行為時
    法律即舊法論以連續犯（最高法院95年第8次刑事庭會議決
    議參照）。查被告丙○○此部分先後多次犯行，時間緊接，
    方法相同且觸犯構成要件相同之罪，顯係基於概括犯意反覆
    為之，應依修正前刑法第56條連續犯之規定論以一罪，並加
    重其刑。被告丙○○與另被告鄭功興間關於此部分偽造千元
    偽鈔之所為，彼等間有犯意之聯絡及行為之分擔，均為共同
    正犯。
  (三)核被告丁○○向被告甲○○購入由被告甲○○偽印之千元偽
    鈔後，部分自行粘貼防偽線後使用，部分轉售他人（意欲嗣
    由買受人自行粘貼防偽線後使用）之行為，係犯妨害國幣懲
    治條例第3條第1項之意圖供行使之用而偽造幣券罪。被告完
    成粘貼防偽線後，持以行使之所為，其低度之行使行為，為
    高度之偽造行為所吸收，不另論罪。被告行為後，刑法第56
    條連續犯之規定，業於94年1月7日修正公布刪除，並於95年
    7月1日施行，則被告之犯行，因行為後新法業已刪除連續犯
    之規定，此刪除雖非犯罪構成要件之變更，但顯已影響行為
    人刑罰之法律效果，自屬法律有變更，依新法第2條第1項規
    定，比較新、舊法結果，仍應適用較有利於被告之行為時法
    律即舊法論以連續犯（最高法院95年第8次刑事庭會議決議
    參照）。查被告丁○○此部分先後多次犯行，時間緊接，其
    先後多次犯行，均為時間緊接，方法相同且觸犯構成要件相
    同之罪，顯皆係基於概括犯意反覆為之，各應依刑法第56條
    連續犯之規定論以一罪，並加重其刑。又其此部分犯行，與
    另被告楊昭瑩及嗣使用偽鈔而粘貼防偽線之人間，就所犯上
    開罪行，彼等間具有共同犯意聯絡及行為分擔，均為共同正
    犯。
三、原審以被告甲○○、丙○○、丁○○本件事證明確，而予論
    科，固非無見。惟查：（一）如前述，被告甲○○本件經共
    犯金志強教導而利用扣案如附表1所示物品，著手偽印足以
    類同真鈔而使一般人誤信為真正之千元紙幣，雖其因未粘貼
    防偽線而未完成，然其係以嗣由買受使用偽鈔之人自行完成
    防偽線之粘貼之意圖，而實施偽造幣券構成要件之一部行為
    ，其所為，係犯妨害國幣懲治條例第3條第1項之罪，原審誤
    認被告甲○○所為有千元偽券之成品及半成品，而被告甲○○本件所為，有成品及半成品之所為，分別係犯妨害國幣懲
    治條例第3條第1項、第3項之意圖供行使之用而偽造幣券之
    既遂與未遂罪，顯有未洽。（二）另如前述，被告丙○○將
    被告甲○○偽印之千元紙鈔交付被告鄭功興嗣並教導另被告
    鄭功興粘貼防偽線方法而偽造千元偽鈔之所為，係犯妨害國
    幣懲治條例第3條第1項之意圖供行使之用而偽造幣券之罪，
    而其與另被告鄭功興共同偽造幣券完成後之行使行為，應吸
    收於偽造行為，而不另論罪；原判決竟認被告丙○○將被告
    甲○○偽印之千元紙鈔交付被告鄭功興之部分行為，係犯刑
    法第196條第1項前段之行使偽造之通用紙幣罪，而與妨害國
    幣懲治條例第3條第1項意圖供行使之用而偽造幣券之罪，復
    認被告丙○○之行使偽造幣券之行為與偽造之行為，具方法
    、目的之牽連關係，應依刑法第55條牽連犯之規定，而從一
    重之連續妨害國幣懲治條例第3條第1項之罪處斷，亦有違誤
    ；（三）另亦如前述，核被告丁○○本件向被告甲○○購入
    由被告甲○○偽印之千元偽鈔後，部分自行粘貼防偽線後使
    用，部分轉售他人（意欲嗣由買受人自行粘貼防偽線後使用
    ）之行為，均係犯妨害國幣懲治條例第3條第1項之意圖供行
    使之用而偽造幣券罪；原判決竟認被告丁○○係犯刑法第
    196條第1項後段之意圖供行使之用而收集偽造之通用紙幣罪
    及同條前段之行使偽造之通用紙幣罪，並認該二罪與偽造幣
    券之三罪間，因具有方法、目的之牽連關係，應依刑法第55
    條牽連犯之規定，從一重之妨害國幣懲治條例第3條第1項之
    罪處斷。亦有未當。（四）另被告甲○○、丁○○將未粘貼
    防偽線之千元偽券出售或轉售予他人，其等係意欲由買受偽
    券而意欲行使之人自行粘貼防偽線，以此方式而共同完成偽
    券之部分製作，就該部分犯行，被告甲○○、丁○○與嗣買
    受偽券意欲行使而自行粘貼防偽線之人等間，因行為之分擔
    與意思聯絡而成立共同正犯，原判決就此等部分亦未如是認
    定，亦有違誤。被告等上訴意旨仍執部分前詞否認犯罪，固
    非有理由，惟原判關於被告甲○○、丙○○、丁○○部分既
    有前述可議之處，即屬無可維持，應由本院將原判決撤銷改
    判。爰審酌被告甲○○、丙○○及丁○○均擅自偽造千元紙
    幣，嚴重擾亂金融秩序，危害社會經濟及交易安全甚鉅，且
    偽造之幣券張數甚多，流入市面之數量亦鉅，情節匪淺，惟
    念被告甲○○、丙○○皆於偵審中坦承犯行，被告丁○○亦
    於偵查中坦言犯行明確，另再參酌其等之素行、犯罪動機、
    手段、目的、經濟情狀、犯後態度及造成社會整體侵害程度
    等一切情狀，爰酌情各量處如主文第2、3、4項所示之刑，
    以示懲儆。
四、扣案如附表1所列之未切割之千元偽鈔90張、千元偽鈔半成
    品183張及千元偽鈔成品133張，則均應依妨害國幣懲治條例
    第六條之規定，不論屬於犯人與否，均沒收之；其餘扣案如
    附表1所載之物，則皆屬被告甲○○用以偽造千元紙幣所用
    之物，且除其中部分顏料劑及切割墊板3片為被告甲○○所
    有外，其餘皆屬共同正犯金志強所有之物，是均應依刑法第
    38條第1項第2款之規定，併予諭知沒收之。扣案如附表3所
    示之物，其中千元偽鈔成品57張，應依妨害國幣懲治條例第
    6條之規定，不問屬於犯人與否，均沒收之；其餘扣案如附
    表3所示之物，則據另被告鄭功興當庭供明為其所有且供偽
    造加工千元偽鈔安全線所用之物，是應依刑法第38條第1項
    第2款之規定，併予諭知沒收之。扣案如附表5所示之千元偽
    鈔55張及千元偽鈔3張，雖被告丁○○否認為其所有之物，
    但仍應依妨害國幣懲治條例第6條之規定，不問屬於犯人與
    否，均沒收之。另扣案如附表2、4、6所載之物，因均乏證
    據證明各為被告甲○○、丙○○、鄭功興及丁○○偽造千元
    紙鈔所用之物，是皆與刑法第38條第1項第2款之規定不符，
    爰依法均不併予宣告沒收，合此敘明。
據上論斷，應依刑事訴訟法第369條第1項前段、第364條、第299
條第1項前段、妨害國幣懲治條例第3條第1項、第6條、刑法第2
條第1項前段，修正前刑法第11條前段、第28條、第56條、第38
條第1項第2款，罰金罰鍰提高標準條例第1條前段，判決如主文
。
本案經檢察官張啟彬到庭執行職務。
中    華    民    國    95    年    7     月    13    日
                  刑事第四庭審判長法  官  許國宏
                                  法  官  楊貴志
                                  法  官  林銓正
以上正本證明與原本無異。
如不服本判決，應於收受送達後10日內向本院提出上訴書狀，其
未敘述上訴之理由者並得於提起上訴後10日內向本院補提理由書
（均須按他造當事人之人數附繕本）。
                                  書記官  陳玲憶
中    華    民    國    95    年    7     月    17    日
附表1
  ┌──────────────────────────┐
  │印表機2部（扣案編號Ａ、Ｂ、Ｄ）、偽鈔空白紙、白膠1盒│
  │、網板19片、偽鈔軟體2片、製造偽鈔用熨斗2部、顏料劑24│
  │瓶，曝光紫外線燈紙箱1個、防水噴漆6瓶、曝光座2個、防 │
  │偽線1片、曝光偽鈔浮水印底片1本、製作偽鈔桌燈1臺、調 │
  │色用白膠1批、加強ＡＢ劑2瓶、偽鈔用工具書4本、切割墊 │
  │板3片、未切割之千元偽鈔90張、千元偽鈔半成品183張、千│
  │元偽鈔成品133張                                     │
  └──────────────────────────┘
附表2
  ┌──────────────────────────┐
  │印表機1部（扣案編號Ｃ）、電腦主機1部、電腦螢幕1部、 │
  │帳冊2本、行動電話2支                                │
  └──────────────────────────┘
附表3
  ┌──────────────────────────┐
  │千元偽鈔成品57張、防偽線貼條1個、黏貼紙清除劑1瓶、美│
  │工刀1支、銼刀1支、磁鐵粉1瓶、夾子1支、熱熔膠1支與鐵 │
  │條1支                                               │
  └──────────────────────────┘
附表4
  ┌──────────────────────────┐
  │行動電話（序號000000000000000）1具                  │
  └──────────────────────────┘
附表5
  ┌──────────────────────────┐
  │千元偽鈔成品55張、千元偽鈔成品3張                   │
  └──────────────────────────┘
附表6
  ┌──────────────────────────┐
  │帳冊2本、行動電話3支及行動電話ＳＩＭ卡4張           │
  └──────────────────────────┘
附錄：本案論罪科刑法條全文
妨害國幣懲治條例第3條第1項
 (偽造與變造幣券罪)
意圖供行使之用，而偽造、變造幣券者，處無期徒刑或 5 年以上
有期徒刑，得併科 5 千元以下罰金。


司法院資訊處製作；財團法人民間司法改革基金會備份。
